【裁判字號】    98,上,984
【裁判日期】    981223
【裁判案由】    返還借款
【裁判全文】
臺灣高等法院民事判決                   98年度上字第984號
上  訴  人  丙○○
訴訟代理人  黃仕翰律師
複  代理人  吳鴻奎律師
被  上訴人  甲○○
上列當事人間請求返還借款事件，上訴人對於中華民國98年8月
25日臺灣板橋地方法院98年度訴字第674號第一審判決提起上訴
，本院於98年12月9日言詞辯論終結，判決如下：
    主      文
上訴駁回。
第二審訴訟費用由上訴人負擔。
    事實及理由
一、被上訴人起訴主張，上訴人於民國（下同）97年間向其借款
    新臺幣（下同）3,008,325元，被上訴人於同年2月22日將同
    上金額匯入被上訴人之銀行帳戶，兩造原口頭約定清償期為
    97年4 月，上訴人屆期未清償，經催討上訴人乃書立借款證
    明，約定於97年11月10日前清償，然迄今上訴人仍未清償。
    爰依消費借貸之法律關係，請求上訴人返還借款。求為判決
    ：上訴人應給付上訴人3,008,325 元，及自支付命令送達翌
    日起至清償日止，按年息5%計算之利息。
二、上訴人則以：上訴人否認與被上訴人間有借貸事實存在，被
    上訴人應就借貸事實負舉證責任。被上訴人所匯上開款項，
    是因訴外人即被上訴人之妹李佩容、弟妹陳妍蓁及友人楊憶
    湄邀上訴人合夥開設桔讚寵物生活美容館（下稱桔讚寵物館
    ），匯予上訴人之合夥資金，而桔讚寵物館之負責人莊宜儒
    為上訴人女兒。又被上訴人所舉借款證明書，係上訴人遭被
    上訴人及其親友、員警等恐嚇脅迫下所簽立，上訴人於98年
    8月4日以存證信函撤銷該脅迫所為之意思表示，兩造間無借
    貸法律關係存在等語，資為抗辯。
三、原審判決上訴人應給付被上訴人3,008,325 元，及自97年12
    月18日起至清償日止按年息5%計算之利息。上訴人提起上訴
    ，上訴聲明為：(一)原判決廢棄。(二)上廢棄部分，被上訴人在
    第一審之訴駁回。被上訴人答辯聲明：上訴駁回。
四、按稱消費借貸者，謂當事人一方移轉金錢或其他代替物之所
    有權於他方，而約定他方以種類、品質、數量相同之物返還
    之契約，民法第474條第1項定有明文。次按當事人主張有金
    錢借貸關係存在，須就其發生所須具備之特別要件即金錢之
    交付及借貸意思表示互相一致負舉證之責任，最高法院81年
    台上字第2372號判決意旨參照。
  (一)查被上訴人於97年2月22日匯款3,008,325元予上訴人，有匯
    款申請書、上訴人存摺影本在卷可稽（原法院97年促字第62
    949號第3頁、原審卷第33至34頁反面）。足認被上訴人於97
    年2月22日交付3,008,325元予上訴人為實。
  (二)次查，被上訴人提出字據乙紙，記載略以：「97.11.10盡力
    籌款，若有不足再分次攤還（壹年內）借款人：丙○○」（
    原審卷第101 頁），上訴人不爭執上開字句為其所書立（原
    審卷第120 頁至反面）。上訴人既自行書立借款人，足認兩
    造間有消費借貸關係。又查，上訴人自稱伊係於警局內簽立
    上開字據，然警察局為行政、執法機關，衡諸常情，除犯罪
    之人，任何人均得自由出入公務機關，且被上訴人並無強制
    命上訴人不許離去之權力。上訴人辯稱係受被上訴人及其親
    友、員警等恐嚇脅迫下所簽立，伊違反自由意志簽署字據，
    以求能離開警察局等語，乏據可憑。
  (三)上訴人抗辯因兩造合夥開設桔讚寵物館，被上訴人所匯款項
    為合夥資金等語，為被上訴人所否認。查桔讚寵物館係登記
    為獨資，負責人為莊宜儒即上訴人之女，有財政部稅務入口
    網營業登記資料公示查詢資料1件在卷可稽（原審卷第118頁
    ）。依上開登記資料，桔讚寵物館並非合夥組織。
  (四)證人潘始俊證稱略以據伊所知寵物店為合夥，合夥人應該有
    丙○○和李佩容等語。證人陳裔碧證述略稱：伊聽到李佩容
    跟丙○○還有李小姐之同事在討論開寵物店的事等語（原審
    卷第87至89頁）。證人乙○○證稱略以：據伊所知寵物店是
    合夥，伊認為丙○○、李佩容是合夥人等語（本院卷第40頁
    反面至第41頁）。上開證人係臆測桔讚寵物館係合夥組織，
    惟證人之證述與桔讚寵物館之登記資料不符。上訴人自承不
    知桔讚寵物館辦理登記手續之人為誰，兩造合夥並未訂立書
    面契約、兩造之持股不清楚、沒有經過清算等語（本院卷第
    72頁反面至73頁）。尚難認定兩造間成立合夥關係，亦不能
    認被上訴人匯予上訴人款項3,008,325元為合夥資金。
  (五)綜上，被上訴人主張兩造間有消費借貸關係，可以採信。上
    訴人辯稱被上訴人交付之款項為合夥出資等語，為不可採。
    是以，被上訴人請求上訴人返還借款3,008,325 元，為有理
    由。
五、兩造間有消費借貸關係，業經認定詳前述。經查，原法院97
    年度促字第62949 號支付命令於97年12月17日送達上訴人，
    有送達證書在卷可稽。是以，被上訴人請求上訴人應給付3,
    008,325 元，及自97年12月18日起至清償日止，按年息5%計
    算之利息，為有理由，應予准許。
六、綜上所述，被上訴人本於消費借貸之法律關係，請求上訴人
    給付3,008,325 元本息，為有理由，應予准許。是則原審判
    命上訴人如數給付，於法並無不合。上訴意旨指摘原判決不
    當，求予廢棄改判，為無理由，應予駁回。
七、本件事證已臻明確，兩造其餘攻擊防禦方法及未經援用之舉
    證，經審酌核與本件判決結果不生影響，不再逐一論述，附
    此敘明。
八、據上論結，本件上訴為無理由，依民事訴訟法第449條第1項
    、第78條，判決如主文。
中    華    民    國    98    年    12    月    23    日
                    民事第二庭
                        審判長法  官  吳謙仁
                              法  官  蘇瑞華
                              法  官  李瓊蔭
正本係照原本作成。
如不服本判決，應於收受送達後20日內向本院提出上訴書狀，其
未表明上訴理由者，應於提出上訴後20日內向本院補提理由書狀
（均須按他造當事人之人數附繕本）上訴時應提出委任律師或具
有律師資格之人之委任狀；委任有律師資格者，另應附具律師資
格證書及釋明委任人與受任人有民事訴訟法第466條之1第1項但
書或第2項（詳附註）所定關係之釋明文書影本。
中    華    民    國    98    年    12    月    24    日
                              書記官  王才生
附註：
民事訴訟法第466條之1（第1項、第2項）：
對於第二審判決上訴，上訴人應委任律師為訴訟代理人。但上訴
人或其他法定代理人具有律師資格者，不在此限。
上訴人之配偶、三親等內之血親、二親等內之姻親，或上訴人為
法人、中央或地方機關時，其所屬專任人員具有律師資格並經法
院認為適當者，亦得為第三審訴訟代理人。

司法院資訊處製作；財團法人民間司法改革基金會備份。
